臺灣板橋地方法院刑事判決　　　　　　100年度易字第3018號
公　訴　人　臺灣板橋地方法院檢察署檢察官
被　　　告　陳明信
上列被告因違反毒品危害防制條例案件，經檢察官提起公訴（10
0 年度毒偵字第4789號），被告於本院準備程式進行中就被訴事
實為有罪之陳述，經本院裁定進行簡式審判程式，判決如下：
    主  文
陳明信施用第二級毒品，累犯，處有期徒刑陸月，如易科罰金，
以新臺幣壹仟元折算壹日，扣案之第二級毒品甲基安非他命殘渣
袋貳個，沒收銷燬之，扣案之摻食器壹個、吸食器壹個，均沒收
之。
    事  實
一、陳明信前於(一)民國87年間，因施用毒品案件，經臺灣士林地
    方法院檢察署檢察官送觀察、勒戒，於87年7 月30日入士林
    看守所附設勒戒所執行觀察、勒戒後，認無繼續施用毒品之
    傾向，於87年8 月12日執行完畢釋放，經臺灣士林地方法院
    檢察署檢察官以87年度偵字第7011號處分書為不起訴處分確
    定；復於(二)87年間，因施用毒品案件，經臺灣士林地方法院
    檢察署檢察官送觀察、勒戒，於87年9 月30日入士林看守所
    附設勒戒所執行觀察、勒戒後，認無繼續施用毒品之傾向，
    於87年10月19日執行完畢釋放，經臺灣士林地方法院檢察署
    檢察官以87年度偵字第9281號處分書為不起訴處分確定；另
    於(三)89年間，因施用毒品案件，經臺灣板橋地方法院檢察署
    檢察官送觀察、勒戒後，於89年1 月23日入臺北看守所附設
    勒戒所執行觀察、勒戒後，認有繼續施用毒品之傾向，經本
    院以89年度毒聲字第622 號裁定送強制戒治後，於89年2 月
    1 日轉入臺北戒治所施以強制戒治，於89年11月4 日停止戒
    治付保護管束，嗣經撤銷停止戒治，於90年4 月8 日入臺北
    戒治所，於90年6 月27日執行完畢釋放，該案經本院以89年
    度易字第1016號判決判處有期徒刑5 月確定；另於(四)90年間
    ，因施用毒品案件，經臺灣臺北地方法院以90年度簡字第67
    8 號判決判處有期徒刑6 月確定；與(三)所示之有期徒刑5 月
    部分接續執行後，於91年5 月2 日縮刑期滿執行完畢；另於
    (五)92年間，因偽造文書案件，經本院以95年度簡字第4840號
    判決判處有期徒刑3 月確定；於(六)93年間，因過失傷害案件
    ，經臺灣高雄地方法院以94年度交簡上字第71號判決判處有
    期徒刑4 月確定；於(七)93年間，因施用毒品案件，經臺灣高
    等法院以94年度上訴字第2288號判決分別判處有期徒刑8 月
    、10月，定應執行刑為有期徒刑1 年4 月確定；於(八)95年間
    ，因施用毒品案件，經臺灣臺北地方法院以95年度易字第27
    80號判決判處有期徒刑9 月確定；上開(五)至(八)所示之罪經臺
    灣高等法院以96年度聲減字第1817號裁定各減刑為二分之一
    後，(五)至(七)所示之罪並定應執行刑為有期徒刑11月確定，與
    上開(八)所示之罪接續執行，於95年7 月14日入監執行，於96
    年11月4 日執行完畢出監，詎仍不知悔改，基於施用第二級
    毒品甲基安非他命之犯意，於100 年7 月8 日下午5 時許（
    起訴書誤載為100 年7 月17日），在新北市○○區○○路14
    巷30號310 室住處，以將甲基安非他命置於玻璃球內燒烤後
    吸食煙氣之方式，施用第二級毒品甲基安非他命1 次。嗣於
    100 年7 月8 日（起訴書誤載為10年7 月18日）下午7 時45
    分許，因形跡可疑為警盤查，經其同意後於上址進行搜索，
    並扣得安非他命摻食器1 個、吸食器1 個、殘渣袋2 個，經
    警採集其尿液檢體送驗，結果呈甲基安非他命之陽性反應，
    始悉上情。
二、案經新北市政府警察局板橋分局移送臺灣板橋地方法院檢察
    署檢察官偵查起訴。
    理  由
一、本案被告陳明信所犯係死刑、無期徒刑、最輕本刑為3 年以
    上有期徒刑以外之罪，其於準備程式中就前揭被訴事實為有
    罪之陳述，經受命法官告知簡式審判程式之旨，並聽取其與
    公訴人之意見後，本院認無不得或不宜改依簡式審判程式進
    行之情事，依刑事訴訟法第273 條之1 第1 項、第284 條之
    1 規定，裁定本案由受命法官獨任進行簡式審判程式；且依
    刑事訴訟法第273 條之2 及第159 條第2 項規定，不適用傳
    聞法則有關限制證據能力之相關規定，合先敘明。
二、上開犯罪事實，業據被告於警詢、偵查中及本院審理時坦承
    不諱（見臺灣板橋地方法院檢察署100 年度毒偵字第4789號
    卷第6 頁、第28頁、本院100 年度易字第3018號卷第122 頁
    背面），且被告於100 年7 月8 日晚間8 時50分許為警採集
    尿液，經臺灣檢驗科技股份有限公司以EIA 酵素免疫分析法
    為初步檢驗，再以GC/MS 氣相層析/ 質譜儀法為確認檢驗結
    果，呈毒品甲基安非他命陽性反應，此有新北市政府警察局
    板橋分局信義派出所偵辦毒品危害防制條例被移送人姓名代
    碼對照表、臺灣檢驗科技股份有限公司100 年7 月27日報告
    編號UL/2011/00000000濫用藥物尿液檢驗報告各1 紙在卷可
    稽（見臺灣板橋地方法院檢察署100 年度毒偵字第4789號卷
    第16頁、第47頁），復有安非他命摻食器1 個、吸食器1 個
    、殘渣袋2 個扣案可佐，足認被告上開自白核與事實相符，
    堪以採信。至起訴書誤載為被告係施用第二級毒品甲基安非
    他命之施用時間及為警查獲之時間，經公訴人當庭陳明更正
    為100 年7 月8 日及100 年7 月8 日下午7 時45分許，併予
    敘明。
三、按毒品危害防制條例於92年7 月9 日修正公佈，自93年1 月
    9 日施行，其中第20條、第23條將施用毒品之刑事處遇程式
    ，區分為「初犯」及「五年內再犯」、「五年後再犯」。依
    其立法理由之說明：「初犯」，經觀察、勒戒或強制戒治後
    ，應為不起訴處分或不付審理之裁定；經觀察、勒戒或強制
    戒治執行完畢釋放後，「五年內再犯」者，因其再犯率甚高
    ，原實施之觀察、勒戒及強制戒治既已無法收其實效，爰依
    法追訴或裁定交付審理。至於經觀察、勒戒或強制戒治執行
    完畢釋放後，「五年後再犯」者，前所實施之觀察、勒戒或
    強制戒治已足以遮斷其施用毒品之毒癮，為期自新及協助其
    斷除毒癮，仍適用「初犯」規定，先經觀察、勒戒或強制戒
    治之程式。從而依修正後之規定，僅限於「初犯」及「五年
    後再犯」二種情形，始應先經觀察、勒戒或強制戒治程式。
    倘被告於5 年內已再犯，經依法追訴處罰，縱其第三次（或
    第三次以上）再度施用毒品之時間，在初犯經觀察、勒戒或
    強制戒治執行完畢釋放5 年以後，已不合於「五年後再犯」
    之規定，且因已於「五年內再犯」，顯見其再犯率甚高，原
    實施觀察、勒戒或強制戒治，已無法收其實效，即應依該條
    例第10條處罰（最高法院95年度第7 次刑事庭會議決議要旨
    參照）。被告前於87年間，因施用毒品案件，經臺灣士林地
    方法院檢察署檢察官送觀察、勒戒，於87年7 月30日入士林
    看守所附設勒戒所執行觀察、勒戒後，認無繼續施用毒品之
    傾向，於87年8 月12日執行完畢釋放，經臺灣士林地方法院
    檢察署檢察官以87年度偵字第7011號處分書為不起訴處分確
    定；復於87年間，因施用毒品案件，經臺灣士林地方法院檢
    察署檢察官送觀察、勒戒，於87年9 月30日入士林看守所附
    設勒戒所執行觀察、勒戒後，認無繼續施用毒品之傾向，於
    87年10月19日執行完畢釋放，經臺灣士林地方法院檢察署檢
    察官以87年度偵字第9281號處分書為不起訴處分確定；另於
    89年間，因施用毒品案件，經臺灣板橋地方法院檢察署檢察
    官送觀察、勒戒後，於89年1 月23日入臺北看守所附設勒戒
    所執行觀察、勒戒後，認有繼續施用毒品之傾向，經本院以
    89年度毒聲字第622 號裁定送強制戒治後，於89年2 月1 日
    轉入臺北戒治所施以強制戒治，於89年11月4 日停止戒治付
    保護管束，嗣經撤銷停止戒治，於90年4 月8 日入臺北戒治
    所，於90年6 月27日執行完畢釋放，該案經本院以89年度易
    字第1016號判處有期徒刑5 月確定；另於90年間，因施用毒
    品案件，經臺灣臺北地方法院以90年度簡字第678 號判處有
    期徒刑6 月確定，則被告於強制戒治執行完畢釋放後，5 年
    內已數犯施用毒品犯行，復犯本件之施用毒品罪，則本件犯
    行距前次強制戒治執行完畢釋放後雖逾5 年，惟核與毒品危
    害防制條例第20條第3 項所定「5 年後再犯」之立法意旨不
    符，揆諸上開說明，仍應予追訴、處罰。綜上，本件事證明
    確，被告犯行堪予認定，應依法論科。
四、論罪科刑：
  (一)查甲基安非他命屬毒品危害防制條例第2 條第2 項第2 款所
    規定之第二級毒品，是核被告所為，係犯毒品危害防制條例
    第10條第2 項之施用第二級毒品罪。被告持有第二級毒品，
    復進而施用，其持有毒品之低度行為，應為施用第二級毒品
    之高度行為所吸收，不另論罪。
  (二)被告前有如事實欄所載犯罪科刑及執行完畢之紀錄，有臺灣
    高等法院被告全國前案紀錄表1 份在卷可稽，其於有期徒刑
    執行完畢5 年以內，故意再犯本件有期徒刑以上之罪，為累
    犯，應依刑法第47條第1 項加重其刑。
  (三)爰審酌被告前已因施用毒品案件經觀察、勒戒、強制戒治及
    入監服刑，卻未能徹底戒除毒癮，復多次涉犯施用毒品犯行
    ，其後又犯本件施用第二級毒品罪，實屬不該，惟其所犯屬
    自戕行為與其犯後坦承犯行，態度尚佳，且被告前次施用第
    二級毒品甲基安非他命經判處有期徒刑6 月，然前次施用距
    今已1 年有餘，又被告當庭表示現已有穩定之工作，並表達
    戒癮之決心等一切情狀，量處如主文所示之刑，及易科罰金
    折算標準，以示懲儆。
  (四)沒收：
    1.扣案之安非他命殘渣袋2 個（所含安非他命因量微無法析
      離磅秤），屬本案查獲之第二級毒品，不問屬於犯人與否
      ，應依毒品危害防制條例第18條第1 項前段規定併予宣告
      沒收銷燬之。
    2.扣案之安非他命摻食器1 個、吸食器1 個，係被告所有供
      施用甲基安非他命所用之物，業據被告陳明在卷（見本院
      100 年度易字第3018號卷第100 頁），爰依刑法第38條第
      1 項第2 款之規定宣告沒收。
據上論斷，應依刑事訴訟法第273 條之1 第1 項、第299 條第1
項前段，毒品危害防制條例第10條第2 項、第18條第1 項前段，
刑法第11條前段、第47條第1 項、第41條第1 項前段、第38條第
1項第2款，判決如主文。
本案經檢察官周芳怡到庭執行職務。
中    華    民    國   100    年    12    月    30    日
                  刑事第十二庭  法  官  廣于霙
以上正本證明與原本無異。
如不服本判決，應於判決送達後10日內敘明上訴理由，向本院提
出上訴狀 (應附繕本) ，上訴於臺灣高等法院。其未敘述上訴理
由者，應於上訴期間屆滿後20日內向本院補提理由書「切勿逕送
上級法院」。
                                書記官  鍾惠萍
中    華    民    國   100    年    12    月    30    日
附錄論罪科刑法條：
毒品危害防制條例第10條
施用第一級毒品者，處6月以上5年以下有期徒刑。
施用第二級毒品者，處3年以下有期徒刑。